【裁判字號】    89,易,1423
【裁判日期】    891124
【裁判案由】    違反醫師法
【裁判全文】
臺灣高雄地方法院刑事判決                        八十九年度易字第一四二三號
    公  訴  人  臺灣高雄地方法院檢察署檢察官
    被      告  丁○○
    被      告  甲○○
    共      同
    選任辯護人  吳春生
    被      告  丙○○
    選任辯護人  陳文卿
右列被告等因違反醫師法案件，經檢察官提起公訴（八十九年度偵字第一三一五號）
，本院判決如左：
    主  文
丁○○未取得合法醫師資格，擅自執行醫療業務，處有期徒刑壹年肆月。
甲○○幫助未取得合法醫師資格，擅自執行醫療業務，累犯，處有期徒刑拾月。
丙○○幫助未取得合法醫師資格，擅自執行醫療業務，處有期徒刑捌月，緩刑肆年。
    事  實
一、丁○○前曾於民國八十四年間因違反醫師法案件，經台灣台中地方法院判處有期
    徒刑一年，緩刑三年確定，於緩刑期內仍不知省悔；甲○○曾於八十四年間因業
    務侵占案件，經台灣台中地方法院判處有期徒期七月確定，於八十六年五月二十
    九日縮短刑期執行完畢。
二、丁○○明知自己未取得合法醫師資格，不得執行醫療業務，甲○○及丙○○亦明
    知丁○○未具有合法醫師資格，基於幫助丁○○從事醫療業務之犯意，由丙○○
    於八十八年二月間，介紹乙○○予丁○○做俗稱「小針美容」之隆乳治療，並提
    供其高雄市三民區○○○路一四九號住處，供丁○○為乙○○隆乳治療之場所，
    而由甲○○分別於八十八年二月二十八日、同年三月七日及同年三月十四日，三
    次由台中駕車搭載丁○○至前開處所，由丁○○以藥劑注射乙○○雙乳，進行隆
    乳治療，費用共計新台幣（下同）十五萬元。嗣於八十八年三月十八日，乙○○
    因呼吸急迫，前往高雄醫學院附設中和紀念醫院急診，始發現其雙側乳房有腫塊
    （傷害部分業經撤回）。
三、案經高雄市政府警察局三民第一分局報請台灣高雄地方法院檢察署檢察官偵查起
    訴。
    理  由
一、訊據被告丁○○固坦認有於右揭時、地分別為被害人乙○○為胸部美容之行為，
    被告甲○○坦承有於右揭時間分別自台中搭載被告丁○○至上開處所，而被告丙○○亦供承有於八十八年二月間介紹被害人乙○○予被告丁○○為胸部美容行為
    ，並提供上開處所之事實不諱，惟均矢口否認有何違反醫師法犯行，被告丁○○
    辯稱：伊係帶小孩至墾丁遊玩，及帶伊母回台東時，順道為乙○○美容，且伊僅
    徒手推拿及以乳房按摩器為乙○○胸部按摩，並無注射任何藥劑之行為，乙○○
    雙乳之硬塊可能因按摩過久淤血所致云云，被告甲○○辯稱：伊係與丁○○帶小
    孩至墾丁遊玩，及帶丁○○之母回台東時，順便載丁○○南下美容，且伊均於樓
    下陪小孩而不在場云云，被告丙○○則辯稱：伊僅交予丁○○之電話予乙○○，
    由乙○○自己與丁○○連絡，又因乙○○不願在其住處美容，始由伊無償借用處
    所予丁○○與乙○○為胸部按摩增大之行為，且伊雖在家，惟均不在現場，又伊
    並不知丁○○無合法醫師資格云云。惟查：
  (一)右揭事實，業據證人即被害人乙○○於警訊時證述甚詳，其證稱：伊因經常至「
    葛萊美女子三溫暖」洗澡認識該處之油壓師丙○○，經丙○○鼓吹，並介紹丁○○做所謂之「小針美容」，於八十八年二月二十八日、同年三月七日及同年三月
    十四日，在高雄市三民區○○○路一四九號丙○○住處，由甲○○及丁○○輪留
    以針筒注射伊之雙乳，左右胸部各三針，丁○○告訴伊所注射之物係膠原蛋白，
    每次收費五萬元，三次共計十五萬元，伊於八十八年三月十四日最後一次注射後
    ，當晚就出現身體不適，有心悸、手腳冰冷、顫抖之情形，即打電話予丁○○，
    丁○○告訴伊此為短期現象，過一陣子就好了，後伊發現情形並未改善，於八十
    八年三月十八日前往高雄醫學院急診等語，並有診斷證明書乙紙附卷可稽。
  (二)據被告丁○○於本院審理時辯稱：伊僅徒手推拿及以乳房按摩器為乙○○胸部按
    摩，並無注射任何藥劑，乙○○雙乳之硬塊可能因按摩過久淤血所致云云，並提
    出乳房按摩器照片二張以為憑證。惟據被告丁○○於本院審理中陳稱：按摩器係
    伊自台中帶下來的，並由伊獨自搬上樓，甲○○沒有幫伊搬，僅在樓下而已等語
    ，復據被告丙○○於本院審理時供稱：丁○○三次前來為乙○○為美容時，伊均
    在家，但不在進行美容之現場，當時都是丁○○獨自上樓，丁○○來時伊僅見其
    背一女用之小袋子，沒有其他東西等語，並據被告甲○○於本院審理時供述：伊
    三次至上址丙○○住處，只幫忙將工具拿上樓，就下樓陪小孩等語。準此，經核
    上開被告等供述可知，就是否有攜帶及如何搬運上開乳房按摩器上樓，被告等之
    供述相互矛盾，足見被告丁○○並無攜帶及以所謂「乳房按摩器」為被害人乙○○為胸部按摩之事實，已堪認定。
  (三)據被告丁○○於本院審理中辯稱：此三次南下，伊係為帶小孩至墾丁遊玩，及帶
    伊母回台東時，順道為乙○○美容，而伊為乙○○所做之美容，其一個療程是十
    次，每次一千五百元，共做了三次療程，收費四千五百元，每次療程須費時約二
    、三個小時，因考慮時間問題，所以教其自己做，其他費用六千八百元，而伊僅
    向乙○○收取五千八百元，但此部分費用尚未收到云云，惟被告丁○○係居住於
    台中，須分別南下十次為被害人乙○○在高雄做健胸按摩行為，每次僅賺取費用
    一千五百元，審酌次數、所需時間、距離、交通及其所得利益，且甲○○及其小
    孩須等待約二、三個小時等問題，被告丁○○衡情應不致同意南下為乙○○為健
    胸按摩之服務。又據被告丙○○於本院審理時陳稱：伊係在三溫暖從事美體業，
    也有做胸部按摩，係友人介紹說丁○○是同業，並告訴伊丁○○做的不錯，始介
    紹予乙○○等語，是縱如被告丁○○僅為被害人乙○○為健胸按摩之服務，惟被
    告丙○○係從事美體業，亦有為胸部按摩之服務，衡情被告丙○○應係鼓吹被害
    人乙○○，使自己為其作胸部按摩以賺取佣金，何以將乙○○介紹於同業之被告
    丁○○？又被告丙○○並辯稱：伊均稱丁○○為陳醫師，不知其無合法醫師資格
    云云，是被告丙○○既稱被告丁○○為陳醫師，何以係介紹被害人乙○○為健胸
    之服務而非為隆乳之治療？復被告丙○○事後亦稱其明知被告丁○○與其係同業
    ，已如前述，何以稱其不知被告丁○○並無合法醫師資格？從而，被告丁○○係
    為被害人乙○○為所謂「小針美容」之隆乳治療，並非僅為其健胸之按摩，且被
    告丙○○亦知被告丁○○為其同業，並無合法之醫師資格之事實，亦堪認定。準
    此，被告丁○○及丙○○所辯上情，均顯係事後飾卸之詞，不足採信。
  (四)另參以被告丁○○及甲○○與被害人乙○○就本件和解之金額高達一百萬元，此
    為被告丁○○及甲○○所是認，並有和解書乙紙在卷足憑，雖據被告丁○○辯稱
    ：係因伊前有違反醫師法案件正在緩刑中，且為乙○○脅迫下，始為本件之和解
    ，又本件和解係先以電話確定和解金額後，將支票及和解書託人南下交予乙○○
    云云，惟本件和解書上有雙方各別之律師為見證人，且係先以電話確定和解金額
    ，是如被告丁○○及甲○○係受脅迫始為和解，則其等即有充足之時間並可委由
    律師為妥適之處理，何以並未報警處理，且由其等簽立，及由律師簽署後，將支
    票及和解書交予被害人乙○○？且被告丁○○如僅為被害人乙○○為健胸按摩之
    服務，無任何違法情事，並僅收取費用四千五百元，縱其前有違反醫師法並在緩
    刑期內，豈會願以高達一百萬元之數額與被害人乙○○達成和解？準此，益徵被
    告丁○○係以藥劑注射乙○○雙乳，進行隆乳治療，而非僅為健胸按摩服務。
  (五)又據被告等於本院審理時均供陳：僅由被告丁○○為乙○○為美容之行為，甲○○係在樓下等待等語，且無任何證據足證被告甲○○確有為被害人乙○○為隆乳
    手術，然被告甲○○既與被告丁○○係為同居之人，應知被告丁○○並無合法醫
    師資格，且如上所述，被告甲○○應知被告丁○○係南下為被害人乙○○為隆乳
    手術。從而，被告甲○○顯係基於幫助之意思，搭載被告丁○○南下從事醫療業
    務，實堪認定。
  (六)綜上所述，被告丁○○明知自己未取得合法醫師資格，不得執行醫療業務，竟仍
    於右揭時、地，為被害人乙○○為隆乳之治療，而以藥劑注射乙○○雙乳，被告
    甲○○及丙○○亦明知丁○○未具有合法醫師資格，基於幫助丁○○從事醫療業
    務之犯意，由被告丙○○介紹並提供其住處，以供被告丁○○為被害人乙○○為
    隆乳治療，且由被告甲○○搭載被告丁○○南下，又被告丁○○及甲○○均不具
    醫師資格，有高雄市政府衛生局八十九年二月十七日八九高市衛三字第五四九九
    號函附卷足憑。從而，本件事證已臻明確，被告等上開犯行，應堪認定。
二、按被告丁○○未取得合法醫師資格，自不得擅自執行醫療業務，竟以藥劑注射被
    害人乙○○雙乳，進行俗稱「小針美容」之隆乳治療行為，核被告丁○○所為，
    係犯醫師法第二十八條第一項前段之罪。而被告甲○○及丙○○亦明知被告丁○○未具有合法醫師資格，竟基於幫助之犯意，幫助被告丁○○非法從事醫療業務
    ，核被告甲○○及丙○○，係犯醫師法第二十八條第一項前段之罪幫助犯，爰均
    依刑法第三十條第二項規定，按正犯之刑減輕之。而按醫師法第二十八條第二項
    規定，係指未取得合法醫師資格之行為人，擅自執行醫療業務之基本犯罪行為時
    ，若因而致受其醫療之人發生原所不預期但得預見之傷害或死亡之加重結果犯者
    ，應依刑法相關條文（本件為刑法第二百七十七條第一項傷害罪）之刑度加重其
    刑，然本件傷害部分，業據被害人乙○○於偵查時具狀撤回告訴，有八十八年十
    一月十九日刑事撤回告訴狀乙紙在卷可參，是公訴人並請依醫師法第二十八條第
    二項規定加重其刑，尚有未洽。又被告甲○○曾因業務侵占案件，經台灣台中地
    方法院判處有期徒期七月確定，於八十六年五月二十九日縮短刑期執行完畢，有
    台灣高等法院被告全國前案紀錄表可按，其於有期徒刑執行完畢後五年以內再犯
    有期徒刑以上之罪，為累犯，依法加重其刑，並依刑法第七十一條第一項規定先
    加後減之。爰審酌被告丁○○於緩刑期間，仍不知謹言慎行，竟為貪圖不法之利
    益，非法從事上揭醫療行為，危及他人身體、生命安全，破壤政府對於專業資格
    頒授與認定，危害情節不淺，並造成被害人乙○○之受有如上之傷害，被告甲○○及丙○○係基於幫助之意思，並無實際從事醫療行為，犯行較輕，復被告丙○○之素行尚佳，且被告丁○○及甲○○事後並與被害人乙○○達成民事和解，及
    被告等犯後避重就輕、猶飾犯行等一切情狀，分別量處如主文所示之刑，以資懲
    儆。又被告丙○○未曾受有期徒刑以上刑之宣告，此有台灣高等法院被告全國前
    案紀錄表可查，因一時失慮，偶罹刑典，經此偵審程序及刑之宣告後，應知警惕
    ，而無再犯之虞，本院認前開所宣告之刑，以暫不執行為適當，並宣告緩刑四年
    ，以啟自新。
據上論斷，應刑事訴訟法第二百九十九條第一項前段，醫師法第二十八條第一項前段
，刑法第十一條前段、第三十條、第四十七條、第七十四條第一款，判決如主文。
本案經檢察官郭麗娟到庭執行職務。
中      華      民      國      八十九    年    十一    月    二十四    日
                                  臺灣高雄地方法院刑事第六庭
                                      法  官  洪榮家
右為正本，係照原本作成。
如不服本判決，應於送達後十日內，向本院提出上訴狀。
                                      書記官  曾定家
中      華      民      國      八十九    年    十一    月    二十四    日
附錄本案論罪科刑法條全文：
醫師法第二十八條第一項：
  未取得合法醫師資格，擅自執行醫療業務者，處一年以上三年以下有期徒刑，得併
  科新臺幣三萬元以上十五萬元以下罰金，其所使用之藥械沒收之。但合於左列情形
  之一者，不在此限：


司法院資訊處製作；財團法人民間司法改革基金會備份。
